臺灣臺南地方法院刑事判決　　　　　　　　　　　　　　九十三年度交訴字第三號
　　公　訴　人　臺灣台南地方法院檢察署檢察官
　　被　　　告　甲○○
右列被告因過失致死案件，經檢察官提起公訴（九十二年度偵字第一三三八二號），
被告就被訴事實為有罪之陳述，本院裁定進行簡式審判程序，判決如左：
    主  文
甲○○因過失致人於死，處有期徒刑壹年，緩刑肆年。
    事  實
一、甲○○於民國九十二年九月二十八日晚間，駕駛車號２Ｍ─１２４６號自用小客
    車，沿台南縣關廟鄉○○村○○路由南往北方向行駛，於同日晚間七時五十分許
    ，駛至南雄路南雄高幹六十九號前之劃有雙黃實線路段時，本應注意行車速度，
    依標誌或標線之規定且汽車在雙向二車道行駛時，在劃有分向限制線之路段，不
    得駛入來車之車道內，而在設有禁止超車標線地段，不得超車，依當時情形，客
    觀上又無不能注意之情事，其能注意竟疏未注意該處為速限六十公里且係劃有禁
    止超車標線之雙黃分向限制實線路段，貿然以時速七十至七十五公里之高速超速
    行駛，且駛入來車之車道內欲超越前行車，適張沈素霞騎駛車號ＮＨＴ—８０３
    號重型機車，沿南雄路自對向車道由北向南行駛而至，甲○○見狀已煞避不及，
    其小客車左前車頭遂撞擊張沈素霞之機車車頭，造成張沈素霞因之飛撞上汽車擋
    風玻璃後墜落地面，受有骨盆腔開放性骨折併出血性休克、創傷性蜘蛛膜下腔出
    血併腦部鈍挫傷而送醫急救。車禍事故發生後，台南縣警察局歸仁分局交通事故
    處理小組警員據報到場處理，在警員尚不知何人為肇事車輛之駕駛人前，甲○○
    主動表示其為駕駛人並自首犯行，接受裁判。而張沈素霞雖經送醫，仍於翌日（
    二十九日）凌晨一時五分許不治死亡。
二、案經張沈素霞配偶丙○○訴請暨由臺灣台南地方法院檢察署檢察官據報相驗後，
    自動檢舉偵查起訴。
    理  由
一、訊據被告甲○○對於右開時、地駕駛前揭自小客車超速及超車時發生碰撞車禍，
    致被害人張沈素霞因之死亡之事實均坦承不諱，核與目擊證人張家福於警訊及檢
    察官偵訊時到庭陳證之情節相符，並有道路交通事故現場圖暨道路交通事故調查
    報告表共三紙、國立成功大學醫學院附設醫院診斷證明書一紙、交通事故現場照
    片四十幀在卷可資佐證。又被害人張沈素霞係因本件車禍不治死亡，亦經臺灣台
    南地方法院檢察署檢察官督同檢驗員相驗明確，並製有勘驗筆錄、驗斷書及相驗
    屍體證明書等附卷可憑。按行車速度，依標誌或標線之規定；汽車在雙向二車道
    行駛時，在劃有分向限制線之路段，不得駛入來車之車道內；在設有禁止超車標
    線地段，不得超車，道路交通安全規則第九十三條第一項、第九十七條第二款、
    一百零一條第二款分別定有明文。查被告有經正常程序考領駕駛執照，為有駕駛
    經驗之人，對於上開道路交通安全規則自知之甚稔，為其應注意之事項，而肇事
    當時係天候晴朗、夜間有照明、雙線道、柏油路面、標線清晰、道路中央劃有雙
    黃分向限制實線、路面乾燥、無缺陷、無障礙物、視距良好、速限六十公里，有
    前開道路交通事故調查報告表載明可考，據此判斷，足見依當時狀況被告客觀上
    並無不能注意之情狀，而本件肇事地點係位於台南縣關廟鄉○○村○○路南雄高
    幹六十九號前之劃有雙黃實線路段，其中機車係倒在北往南之慢車道上，另汽車
    煞車痕係遺留在來車（北往南）之車道內，並由慢車道延伸至快車道上，有前開
    道路交通事故現場圖繪明可考，顯見被害人張沈素霞係騎駛機車在慢車道上直行
    時，遭違規駛入來車道並作超車之被告自小客車撞及倒地甚明，是被告甲○○本
    應注意並能注意該處為劃有禁止超車標線之雙黃分向限制實線路段，竟疏未注意
    速限規定反以時速七十公里之高速超速行駛，且違規駛入來車之車道內欲超越前
    行車，致撞上騎機車沿對向車道駛來之被害人張沈素霞，因而肇事，被害人張沈
    素霞並因之不治死亡，被告自有違前開規定之注意義務，其顯有過失，臺灣省台
    南區車輛行車事故鑑定委員會亦同此認定，並鑑定被告為肇事原因，被害人張沈
    素霞無肇事因素，有該委員會南鑑字第九二一五八四號鑑定意見書在卷可憑。又
    本件被害人張沈素霞係因此次車禍不治死亡，是被告甲○○之過失駕駛行為，與
    被害人之死亡結果間，具有相當因果關係，亦無疑義。從而，本件事證已甚明確
    ，被告前揭犯行，堪以認定。
二、核被告甲○○所為，係犯刑法第二百七十六條第一項之過失致人於死罪。又其肇
    事後未被有偵查權之公務員或機關發覺其為犯嫌前，留在事故現場向到場處理之
    警員自承犯行，進而接受裁判，此業經被告供明在卷可考，並有警訊筆錄載明可
    考，被告行為合乎自首之要件，應依刑法第六十二條前段減輕其刑。爰審酌被告
    之品行、應負過失責任之程度即其為肇事原因、造成被害人死亡之結果及其犯後
    尚能坦認犯行，頗有悔意且已與死者家屬達成民事和解等一切情狀，量處如主文
    所示之刑，以資懲儆。查被告前未曾受有期徒刑以上刑之宣告，有臺灣高等法院
    被告全國前案紀錄表附卷可稽，其因一時短於思慮致罹刑章，經此次偵審程序教
    訓，當知所警惕，諒無再犯之虞，本院復考量被告係自首犯罪，而其犯罪後已與
    死者張沈素霞家屬達成民事賠償，有台南縣關廟鄉調解委員會九十二年十一月十
    四日調解筆錄影本一紙在卷可憑，本院因認前開對被告宣告之刑，以暫不執行為
    適當，爰併宣告緩刑四年，以啟自新。
據上論斷，應依刑事訴訟法第二百七十三條之一第一項、第二百九十九條第一項前段
，刑法第二百七十六條第一項、第六十二條前段、第七十四條第一款，罰金罰鍰提高
標準條例第一條前段，判決如主文。
本案經檢察官乙○○到庭執行職務。
中      華      民      國      九十三      年      三      月    九    日
                                      臺灣臺南地方法院交通法庭
                                          法  官    張  瑛  宗
右正本證明與原本無異。
如不服本判決，應於判決送達後十日內，向本院提出上訴狀。
                                          書記官    陳  志  德
中      華      民      國      九十三      年      三      月    九    日
附錄本案論罪科刑法條：
中華民國刑法第二百七十六條
(過失致死罪)
因過失致人於死者，處二年以下有期徒刑、拘役或二千元以下罰金。
從事業務之人，因業務上之過失犯前項之罪者，處五年以下有期徒刑或拘役，得併科
三千元以下罰金。
